【裁判字號】    97,抗,14
【裁判日期】    970131
【裁判案由】    假扣押
【裁判全文】
臺灣高等法院民事裁定                    97年度抗字第14號
抗  告  人  甲○○
相  對  人  乙○○
訴訟代理人  張旭業律師
            楊珮君律師
上列當事人間假扣押事件，抗告人對於中華民國96年10月15日臺
灣臺北地方法院96年度裁全字第12524號所為裁定提起抗告，本
院裁定如下：
    主  文
抗告駁回。
抗告訴訟費用由抗告人負擔。
    理  由
一、相對人聲請及答辯意旨略以：相對人自民國95年3月間至96
    年7月間陸續匯款共新台幣（以下同）451萬7000元與抗告人
    ，用以購買朱銘銅雕單邊下式等藝術品，買進後，該銅雕送
    朱銘美術館鑑定，其他藝術品則由相對人或抗告人保管，並
    由抗告人尋覓買主。另抗告人陸續向相對人調借約114萬元
    。惟相對人於96年9月向抗告人要求上開銅雕之保證書及追
    問其他藝術品下落時，抗告人突避不見面，經相對人向朱銘
    美術館詢問方知，抗告人已將所鑑定之銅雕取回，至今全無
    消息，抗告人顯已隱匿相對人所寄託之藝術品，且事後多次
    追討上開作品、未交付之藝術品及請求清償借款，均未獲回
    應，相對人自得依法請求債務不履行之損害賠償及借款之返
    還。且抗告人於受催討後，即於96年10月12日將其名下財產
    設定1800萬元之最高限額抵押權予其姐彭秀英，顯有隱匿財
    產之舉，致使日後有不能強制執行之虞。相對人並願供擔保
    以補釋明之不足，為此依民事訴訟法第522條、第523條規定
    聲請假扣押等語。
    原裁定以：相對人就其所主張之請求及假扣押原因，除已提
    出匯款申請書回條影本等件外，復據陳明願供擔保以補釋明
    之不足。所請假扣押核無不合，應予准許等語。
二、抗告意旨略以：相對人所提匯款單據均係向抗告人購買藝術
    品之對價及繪畫肖像之報酬，惟各該作品均已交付相對人。
    又抗告人向相對人之實際借款數額應為260萬元，非相對人
    主張之451萬7000元，且抗告人並未出售朱銘銅雕單邊下式
    予相對人。至相對人所提支付明細113萬7548元部分，乃相
    對人代墊之裝修費用，但該金額與抗告人之記錄有所出入，
    須待雙方逐筆核對方可知曉正確金額，為此提起抗告等語。
三、按債權人就金錢請求或得易為金錢請求之請求，欲保全強制
    執行，得聲請假扣押。而請求及假扣押之原因，應釋明之。
    前項釋明如有不足，而債權人陳明願供擔保或法院認為適當
    者，法院得定相當之擔保，命供擔保後為假扣押。民事訴訟
    法第522條第1項、第526條第1項、第2項定有明文。查相對
    人就其主張之債務不履行損害賠償及借款返還請求，業經提
    出匯款申請書回條、待鑑定作品圖像、聲明書、支出金額明
    細以為釋明。而抗告人於受相對人催告後之96年10月12日，
    將其名下所有坐落台北市○○區○○段3小段7-8地號土地應
    有部分193/10000及其上建物即同小段956建號設定最高限額
    1800萬元之抵押權予第三人彭秀英，亦據相對人提出土地及
    建物登記謄本為佐。是相對人就請求及假扣押原因均已釋明
    ，其復陳明願供擔保以補釋明之不足，所為假扣押聲請，自
    屬有據。從而，原法院定供擔保金額准許假扣押，即無不合
    。抗告人雖謂其已如數交付藝術品及肖像，否認相對人對之
    有何損害賠償請求權，且對相對人主張之借款數額亦有爭執
    ，惟按假扣押為保全程序而非確定私權之訴訟程序，請求及
    假扣押之原因雖應釋明，但債權人本案債權是否確實存在，
    則非保全程序所應審認之事項，最高法院71年度台抗字第13
    7號裁判見解亦同，可資參酌。抗告人上開陳述均為本案債
    權存在與否之抗辯，揆諸前揭說明，尚非本件假扣押之保全
    程序所得審認，其據此指摘原裁定不當，求予廢棄，為無理
    由，應予駁回。
四、據上論結，本件抗告為無理由，依民事訴訟法第495條之1第
    1項、第449條第1項、第95條、第78條，裁定如主文。
中    華    民    國    97    年    1     月    31    日
                    民事第一庭
                        審判長法  官  張耀彩
                              法  官  林金吾
                              法  官  盧彥如
正本係照原本作成。
本裁定除以適用法規顯有錯誤為理由，並經本院許可外，不得再
抗告。如提起再抗告，應於收受後10日內委任律師為訴訟代理人
向本院提出再抗告狀。並繳納再抗告費新台幣１千元。
中    華    民    國    97    年    2     月    4     日
                              書記官  鄭兆璋


司法院資訊處製作；財團法人民間司法改革基金會備份。
